【裁判字號】    98,上訴,2983
【裁判日期】    981014
【裁判案由】    搶奪等
【裁判全文】
臺灣高等法院刑事判決                98年度上訴字第2983號
上  訴  人  臺灣臺北地方法院檢察署檢察官
上  訴  人
即  被  告  甲○○
上列上訴人等因被告恐嚇案件，不服臺灣臺北地方法院九十八年
度易字第六三三號，中華民國九十八年六月五日第一審判決（起
訴案號：臺灣臺北地方法院檢察署九十七年度偵字第二五一九四
號），提起上訴，本院判決如下：
    主  文
原判決撤銷。
甲○○意圖為自己不法之所有，以恐嚇使人將本人之物交付，處
有期徒刑陸月，如易科罰金，以新臺幣壹仟元折算壹日。
    事  實
一、甲○○前曾因竊盜案件，由臺灣臺東地方法院於民國九十三
    年十一月三十日以九十三年度易字第一九二號判決判處有期
    徒刑一年；復因如附表編號一至編號八之罪，各由附表所示
    之各法院各判處如附表所示之有期徒刑確定後，再由檢察官
    聲請本院就附表編號一至六所示之罪於九十六年八月九日以
    九十六年度聲減字第二五五九號裁定各減其宣告刑如附表所
    示，至附表編號七及編號八之罪，則由檢察官聲請臺灣臺東
    地方法院於九十六年九月十日以九十六年度聲減字第三七九
    號裁定各減其刑告刑如附表所示，再由檢察官聲請臺灣臺東
    地方法院於九十七年一月二十二日以九十七年度聲字第二九
    號裁定就附表編號一至編號八所示經減刑後之宣告刑，定其
    應執行有期徒刑二年八月，前揭有期徒刑一年、有期徒刑二
    年八月接續執行，而於九十七年一月三日因縮短刑期假釋付
    保管束而出獄，迄九十七年八月三十一日始假釋期滿（本案
    尚不構成累犯）。
二、甲○○於九十七年七月三十日晚間十九時三十分許，行經臺
    北市大安區○○○路○段三號前之人行道上，遭送貨中之乙○○所騎乘之車號ＢＱＤ－０九七號重型機車手把觸及，詎
    甲○○竟萌意圖為自己不法所有之恐嚇取財犯意，藉詞乙○○騎乘機車在人行道上擦撞其手部，其賓士汽車鑰匙因而遺
    失，所攜帶之行動電話亦因而掉落地面損壞等情，要求乙○○騎乘上開機車搭載其陸續前往其所稱之臺北市○○街一三
    五號停車場、臺北市萬華區青年公園附近某檳榔攤及臺北縣
    新店市某修車保養廠等處尋找賓士汽車鑰匙不著，復返回原
    擦撞地點尋覓賓士汽車鑰匙亦未果後，即指示乙○○於同日
    晚間二十一時三十分許，騎乘上開機車搭載其前往臺北市○○區○○路附近，以重配賓士汽車鑰匙需款新臺幣（下同）
    八千元為由，向乙○○強索財物，由於乙○○向甲○○表示
    身上沒有那麼多錢，甲○○隨即向乙○○恫嚇稱：「我是剛
    出獄的黑道，若你不賠償，就要你好看」、「如果不處理要
    把白帖寄到你家」等語，而以加害乙○○生命、身體之事恐
    嚇乙○○，使乙○○心生畏怖，遂將其隨身僅有之一千元現
    金交付甲○○，並應允待五日領薪後再賠償其餘款項，甲○○復接續利用乙○○甫受恐嚇、尚感畏怖之機，續以其行動
    電話亦遭乙○○撞落地面損壞欠缺手機使用為由，多次以不
    善之口氣向乙○○強借行動電話使用，致乙○○亦生畏懼，
    甲○○因而強索借得乙○○所有之行動電話一具（廠牌：Ｂ
    ＥＮＱＳＩＥＭＥＮＳ，型號：Ｓ八八，序號：00000
    0000000000號）後，除將其內之ＳＩＭ卡返還乙○○，再將自己之ＳＩＭ卡插入上開行動電話內撥打使用，
    隨即將上開行動電話置入其所攜帶之袋子內，乙○○因不敢
    要回該行動電話，遂隱忍而去。嗣乙○○於翌日（即九十七
    年七月三十一日）凌晨一時十分許下班後乃報警處理，為警
    循線查悉上情。
三、案經被害人乙○○訴由臺北市政府警察局大安分局報請臺灣
    臺北地方法院檢察署檢察官偵查起訴。
    理  由
壹、程序部分：
    按被告以外之人於審判外之陳述，雖不符前四條之規定，而
    經當事人於審判程序同意作為證據，法院審酌該言詞陳述或
    書面陳述作成時之情況，認為適當者，亦得為證據；當事人
    、代理人或辯護人於法院調查證據時，知有第一百五十九條
    第一項不得為證據之情形，而未於言詞辯論終結前聲明異議
    者，視為有前項之同意；刑事訴訟法第一百五十九條之五規
    定甚明。查本案下引之證據，經檢察官、被告表示同意做為
    證據（見本院九十八年九月十四日準備程序筆錄第四頁、九
    十八年九月三十日審判筆錄三頁至第五頁），復未於言詞辯
    論終結前對其證據能力聲明異議，本院認該等證據作成之情
    況亦無不當之情形，依刑事訴訟法第一百五十九條之五規定
    ，該等證據均具備證據能力，合先敘明。
貳、實體方面：
一、訊據被告甲○○固坦承有於前揭時間、地點，以告訴人乙○○騎乘機車手把觸及其手部，其賓士汽車鑰匙因而遺失，所
    攜帶之行動電話亦掉落地面損壞為由，先由告訴人乙○○騎
    乘機車搭載被告甲○○前往如事實欄所述之四個地點後，再
    於臺北市○○區○○路附近停車，其後向告訴人乙○○索賠
    八千元並有要求借用告訴人乙○○之行動電話，由於告訴人
    乙○○表示身上僅有一千元要求餘款待五日發薪後始償還其
    餘款項，告訴人乙○○有交付其行動電話予被告甲○○，被
    告甲○○遂將告訴人乙○○之ＳＩＭ卡還給告訴人乙○○後
    插入自己之ＳＩＭ卡撥打電話，最後被告甲○○有將告訴人
    乙○○之行動電話置入自己隨身攜帶之袋子內等情（詳本院
    九十八年九月三十日審判筆錄第六頁至第八頁），惟矢口否
    認有何恐嚇取財之犯行，辯稱：八千元是乙○○問中華賓士
    的結果，而我也有確認，乙○○說他身上沒有那麼多錢只有
    一千元，這一千元是他自己一直急著要回公司，不想跟我耗
    了所以才交這一千元，並自己說他五日就發薪水等發薪水後
    再慢慢給我錢，要我手傷自己去看醫生，乙○○的行動電話
    是我拿走的，因為那時我說我要打電話，我請他將電話借給
    我打，行動電話確實是我放我的袋子裡面，他丟一千元給我
    ，他的行動電話也借給我使用，行動電話雖然是我放在袋子
    裡，但我當時不知道他的行動電話在我的袋子裡，我雖然有
    對乙○○說我才剛關出來，但那是在剛撞到的時候才對他說
    的云云。然查：
（一）前揭被告藉詞向告訴人乙○○索財之事實，業據告訴人乙○○迭於警詢時、偵查及原審審理中指證綦詳（詳偵查卷
      第六頁至第七頁、第四四頁至第四六頁、第八四頁至第八
      五頁、原審卷第九五頁至第九七頁），並經證人丁○○於
      偵查時及原審審理中證稱：當日伊堂哥來電稱其與被告相
      約前來伊住處，因伊住處附近停車不易，伊遂先下樓，見
      被告與一人在師大路一三四號前起爭執，伊詢問被告發生
      何事，被告當時沒說，不到十分鐘，該人離開，之後被告
      至伊住處，被告稱對方害他什麼東西壞掉，他這樣哪有不
      對，伊不知道他們是什麼情形，也不清楚他們爭執內容，
      但依照伊之社會經驗判斷，被告可能藉勢藉端做什麼，伊
      當時感覺被告要勒索人家，遂向被告稱「你那一套不要來
      我家用」，並將被告趕出，對被告稱「警察若來問你是誰
      ，我就實話實說」等語明確（詳偵查卷第六０頁、原審卷
      第七四頁至第七五頁），參以被告甲○○亦自承有於上開
      時、地在師大路附近，遭告訴人騎乘之機車手把碰觸，而
      以告訴人擦撞其手部，致其賓士汽車鑰匙遺失，所攜帶之
      行動電話亦因而掉落地面損壞為由，要求告訴人騎乘機車
      搭載其陸續前往數處尋覓鑰匙未果，復向告訴人乙○○自
      稱剛出獄等語，要求賠償八千元因而取得告訴人所有之一
      千元現金及借用上開行動電話一具等情（詳本院九十八年
      九月三十日審判筆錄第七頁至第八頁），告訴人乙○○與
      被告甲○○在案發前既不相識，又無怨隙，衡情告訴人乙○○斷無設詞攀誣被告甲○○之理，其指證應屬可採；又
      無證據足認被告甲○○持有之行動電話或賓士汽車鑰匙確
      係因遭告訴人乙○○騎乘機車撞落地面而損壞或遺失之事
      實，則被告甲○○顯係藉詞遭告訴人乙○○騎乘機車觸碰
      手部以致遺失賓士汽車鑰匙暨損壞行動電話云云，而向告
      訴人乙○○索賠，其主觀上有不法所有之意圖，應堪認定
      ；而被告甲○○因在人行道上遭告訴人乙○○騎乘機車不
      慎觸及手部，竟藉機索財，並以：「我是剛出獄的黑道，
      若你不賠償，就要你好看」、「如果不處理要把白帖寄到
      你家」等語，對告訴人乙○○為將加惡害之通知，已足使
      告訴人乙○○心生畏懼，告訴人乙○○亦因而於翌日凌晨
      下班後即向司法警察提出告訴，是其生命、身體極感不安
      ，顯而易見，已達於危害安全之程度。綜上所述，足認被
      告甲○○係藉擦撞之機，假物品遺失或損壞之名，先要求
      告訴人乙○○騎乘機車搭載其四處尋覓其所稱遺失之物，
      復藉詞向告訴人乙○○索賠，而出言恫嚇，使心生畏懼以
      獲取財物，至為明確。
（二）被告甲○○於本院審理時雖辯稱：伊遭告訴人騎乘機車碰
      撞後遺失賓士汽車鑰匙云云，惟查：
  １、被告甲○○於警詢時係供稱：伊係在羅斯福路三段三號人
      行道前遺失鑰匙，但伊當時並不敢肯定伊有拿在手上，伊
      才會拜託告訴人乙○○搭載伊前往他處尋找云云（詳偵查
      卷第九頁）；於偵查中則供承：告訴人當時稱是否伊沒帶
      鑰匙出來，才又搭載伊前往修車廠尋找等語（詳偵查卷第
      四五頁），是以被告甲○○於案發當時是否隨身攜帶賓士
      汽車鑰匙，已非無疑，參以被告甲○○所辯：伊持有友人
      董奕靖之賓士車備用鑰匙，伊常開該車，董奕靖稱要借車
      可以，但事前要先跟他說，案發當日伊車送修，遂向董奕
      靖表示要借該賓士車，董奕靖同意，而董奕靖在青年公園
      附近打麻將，賓士車停在青年公園附近，伊遂攜帶鑰匙，
      欲前往羅斯福路找友人陳周紅開車搭載伊至青年公園開那
      台賓士車云云（詳偵查卷第五三頁、原審卷第四九頁反面
      ），不惟與證人董奕靖於九十八年一月十二日偵查中證述
      ：伊之賓士車有二副鑰匙，一副係原廠給附有遙控器者，
      另一副係原廠給之備用鑰匙，被告常向伊借車，但伊通常
      是將有遙控器之鑰匙交給被告，且係在被告借車時才拿給
      被告，被告從未向伊拿過備用鑰匙；被告要借車時，會至
      伊新店ＤＶＤ店拿鑰匙，或告知人在何處，由伊開車去找
      被告，被告再搭載伊回家或店裡，伊在最近半年內曾借車
      給被告，但伊不確定伊當時是否在打麻將，伊最近半年內
      曾在內湖、中和打過麻將，沒在其他地點打麻將等語不相
      符合（詳偵查卷第六三頁至第六四頁），且賓士汽車價值
      不斐，又係向他人所借得，衡情被告甲○○理當妥為保管
      其鑰匙，斷無率爾拿在手中、甘冒遺失風險之可能，況被
      告甲○○苟確有遭告訴人乙○○騎乘機車將手持裝有名片
      、眼鏡、貨單、回數票等物之塑膠袋連同賓士汽車鑰匙撞
      落地面，被告甲○○儘可即時將之拾起，豈有輕易拾獲他
      物、卻獨缺賓士汽車鑰匙逸失無蹤之理？亦斷無其他物品
      均落於顯而易見之處、唯獨賓士汽車鑰匙掉落路旁停放之
      機車排氣孔之可能。是被告甲○○所辯其手持之賓士汽車
      鑰匙遭告訴人乙○○撞落遺失云云，顯有悖常情，已難遽
      採。
  ２、至證人戊○○雖於原審審理時證稱：伊係羅斯福路三段二
      九號大樓清潔管理員，當日伊剛從該大樓走出，就看見一
      台機車由馬路騎上人行道，被告正在點煙，回頭時遭該機
      車擦撞手部，被告物品灑落一地，機車騎士向被告說對不
      起，就騎至明台眼鏡行騎樓停車，進入眼鏡行，被告物品
      剛好灑落在伊面前，伊就協助被告撿拾，被告稱要找一支
      賓士車鑰匙，伊在旁大概幫被告看一下，約五至十分鐘，
      機車騎士出來騎車欲離開，被告將對方喊住，機車騎士才
      靠邊停車，用車燈幫被告照明找東西，被告稱「剛被關出
      來，沒什麼錢，跟朋友借車，怕鑰匙找不到，沒辦法交代
      」，語氣全無恐嚇意味，好像有點拜託之意，伊看了一下
      就離開，前往羅斯福路二段一０五號大樓整理垃圾完畢，
      又返回羅斯福路三段二九號拖地，從樓上拖至樓下，約晚
      間九時三十分許，在門口見被告趴在明台眼鏡行隔壁之日
      本料理店前人行道停放機車處找東西，伊好奇詢問被告，
      當伊正要走過去時，被告突然跳起來說找到了，被告向伊
      表示可能鑰匙卡在某機車之輪胎下，迨該部機車離開後，
      他才發現鑰匙，被告就向伊借水洗手，因水髒，伊就拿抹
      布給被告擦手及鑰匙等語（詳原審卷第七一頁至第七三頁
      ），惟查：
（１）被告於九十七年十一月二十八日偵查中僅供稱：「師大路
      旁有位老伯有聽到我們的談話」云云（詳偵查卷第四五頁
      ），而未提及在「羅斯福路」碰撞現場有大樓管理員目擊
      案發經過，直至同年十二月三日始具狀稱有當地大樓管理
      清潔工目睹碰撞情形（詳偵查卷第四九頁至第五０頁），
      再參以證人戊○○所證被告甲○○與告訴人乙○○碰撞地
      點（羅斯福路三段二一號明台眼鏡行前），不惟與告訴人
      乙○○指述不符，甚且與被告甲○○於警訊時自承鑰匙遺
      失地點為「羅斯福路三段三號人行道」乙節顯有出入（詳
      偵查卷第九頁），而證人戊○○所證「告訴人利用車燈為
      被告照明以尋找鑰匙」云云，除與被告甲○○於九十八年
      一月十二日偵查中供稱：「（問：你有無找到鑰匙？）有
      ，我跟管理員借手電筒，找了二、三小時……」云云（詳
      偵查卷第六七頁）互核不符外，亦與告訴人乙○○於原審
      審理時證述：碰撞事發當時，除伊與被告外，別無第三人
      在場，亦無他人靠近，且當時馬路上很亮，不需以車頭燈
      照明等語（詳原審卷第九六頁），暨證人丁○○於原審審
      理時所證：案發當時係夏天，晚間七時以後，天還有點亮
      等情（詳原審卷第七四頁反面）均不相符合，佐以證人戊○○所云：被告向伊表示可能鑰匙卡在某機車之輪胎下，
      迨該部機車離開後，他才發現鑰匙乙節，又與被告供稱：
      在一台機車之排氣孔尋獲鑰匙云云（詳原審卷第五０頁）
      ，暨證人己○○所證：「（問：你確定是在羅斯福路三段
      載到被告？）是的，他說要先去青年公園找東西，他說鑰
      匙很貴……」云云（詳原審卷第九九頁）亦相迥異。是被
      告甲○○於案發後接受警、偵訊之初，既未供稱羅斯福路
      碰撞現場另有目擊證人，且證人戊○○所證，又與前揭被
      告甲○○所供暨告訴人乙○○、證人丁○○及己○○證述
      情節多有出入，從而證人戊○○於案發時是否在場目擊，
      亦非無疑，其證言自難遽採。
（２）又查告訴人乙○○於原審審理時證稱：一開始伊以為可能
      真的是伊把被告鑰匙弄不見，就載著被告到處找，但後來
      變調了，伊感覺被告是要伊的錢；一開始好像沒有感覺被
      告要向伊要錢，但之後在師大路附近被告稱鑰匙不見，要
      求伊賠償金錢，伊表示沒這麼多錢，也不知被告鑰匙是否
      真的不見還是怎樣，被告就很兇，要求伊賠償，並揚言其
      係剛出獄的黑道，若伊不賠償就要伊好看等類似話語，被
      告講話很大聲，到後來好像翻臉的感覺，被告又稱其手機
      遭伊擦撞而損壞，其需用手機等語（詳原審卷第九五頁至
      第九六頁），顯見被告甲○○係在告訴人乙○○搭載其四
      處尋覓鑰匙未果，而轉往臺北市○○路附近後，始藉詞鑰
      匙遺失、行動電話損壞，出言恐嚇告訴人乙○○交付財物
      ，然依證人戊○○所證，其僅在羅斯福路目睹被告甲○○
      與告訴人乙○○碰撞後於原地尋找鑰匙等情，其後即離開
      現場，直至當晚約九時三十分許方又見被告甲○○一人獨
      自在羅斯福路尋找鑰匙，其間證人戊○○均未與被告甲○○及告訴人乙○○共處，是告訴人乙○○在師大路遭被告
      甲○○恐嚇取財時，證人戊○○既未在場，且證人戊○○
      僅證稱目擊被告甲○○遭告訴人乙○○撞及後，有回數票
      、紙張、打火機等物灑落一地，而未親見被告甲○○另有
      賓士汽車鑰匙遭撞落乙節（詳原審卷第七三頁正、反面）
      ，是其縱於事後見被告甲○○在羅斯福路尋獲鑰匙，亦無
      從推認被告甲○○確因遭告訴人乙○○撞及而遺失鑰匙，
      遑論證人戊○○自承僅係聽聞被告甲○○自稱在某機車下
      方尋獲鑰匙，而未親見被告甲○○自何處尋獲鑰匙（詳原
      審卷第七二頁正、反面），是尚難僅憑證人戊○○之證言
      ，遽為有利於被告甲○○之認定。從而，被告甲○○於原
      審審理時翻異前詞，改稱：係在羅斯福路三段一九號精品
      店或同段二一號明台眼鏡行前之人行道上遭告訴人撞及因
      而遺失賓士汽車鑰匙；之後告訴人在人行道上協助伊尋找
      鑰匙，但人行道很暗，伊欲向管理員借手電筒，管理員稱
      用車燈照即可，伊與告訴人即以車燈照明；之後伊於人行
      道上停放之某機車排氣孔處尋獲鑰匙云云，應係事後附和
      證人戊○○之詞，自不足採。
  ３、另證人即臺北市○○街一三五號停車場之管理人員丙○○
      雖亦於本院審理時結證稱：當日被告甲○○與告訴人乙○○一同前來尋找鑰匙，告訴人乙○○就將全身的東西都拿
      出來，但被告甲○○說他要鑰匙，沒有鑰匙車子無法發動
      等語（詳本院九十八年九月三十日審判筆錄第三頁），惟
      查證人丙○○並未於臺北市大安區○○○路○段三號前之
      人行道上目擊本件經過，僅係事後告訴人乙○○騎乘機車
      搭載被告甲○○前往指示地點尋找時，依被告甲○○所述
      稱有賓士鑰匙，則當時被告甲○○既欲以賓士汽車鑰匙遺
      失為由向告訴人乙○○強索賠償，則被告甲○○當時所言
      是否真實，即屬有疑，自不能執此即遽認被告甲○○確有
      賓士車鑰匙遺失之事實。
（三）被告甲○○於本院審理時雖亦另辯稱：伊所有之行動電話
      遭告訴人撞落地面而損壞，伊向告訴人要求借用告訴人所
      有之行動電話，雖係伊將行動電話置入隨身攜帶之袋子內
      ，但伊不知道當時行動電話係放在伊的袋子內云云；於原
      審審理時復辯稱；嗣伊搭乘計程車返家，將抵達住處時，
      警察來電稱伊搶劫，伊極為驚嚇，因恐遭刑求、被警察拗
      ，故不敢前往派出所，乃將告訴人之行動電話交給搭載伊
      返家之計程車司機己○○，央請己○○拿去和平派出所云
      云；證人己○○於原審審理時亦證稱：伊曾於九十七年七
      月三十日晚間在羅斯福路三段搭載被告，先前往青年公園
      ，再轉往新店，被告給伊小費，交代伊將行動電話交給某
      派出所之徐姓警員云云（詳原審卷第九八頁）；然查：
  １、被告甲○○於九十七年八月五日警詢時供稱：「．．乙○○騎乘之機車後照鏡擦撞到我的手受傷，我手中的物品有
      毀損及遺失，但是我告訴他我的行動電話不用賠……後續
      我才借乙○○的電話並且插入我的0000000000
      ＳＩＭ卡使用，我使用完畢後，就將000000000
      0ＳＩＭ卡抽出來，並將乙○○的電話拿還給他本人……
      」云云（詳偵查卷第八頁反面）、於九十七年十一月二十
      八日偵查中則供述：「我的電話也被他撞壞了，我沒有要
      他賠，我只說電話給我用，我記得他要離開前電話有還他
      」云云（詳偵查卷第四五頁）、於九十八年一月十二日偵
      查中亦供稱：「我承認我有跟他借電話打，但那是插我的
      卡使用，用玩之後我有還給他」云云（詳偵查卷第六七頁
      ），嗣經原審公訴檢察官於九十八年二月十七日提示被告
      所持用之0000000000號行動電話門號雙向通聯
      紀錄，顯示該門號曾先後於九十七年七月三十日晚間九時
      三十四分許、十一時四十五分許、同年月三十一日凌晨零
      時五十七分許，利用告訴人所有之序號00000000
      0000000號行動電話發話或受話（詳偵查卷第一０
      至一一頁、第七０至七一頁），被告甲○○始翻異前詞，
      改稱：「我那時在家裡，警察打電話給我說我搶告訴人手
      機。（問：告訴人的手機現在何處？）我不知道」云云（
      見偵查卷第八四頁），直至原審審理時復改稱：「我就跟
      告訴人說我的手機壞掉，你先讓我用一天．．後來我就回
      家，快到家時，警察就打電話說我搶劫，我嚇死了，就把
      告訴人的手機交給載我回家的那個計程車司機，請他拿去
      和平派出所」云云（詳原審卷第五０頁），且又於本院審
      理時又再改稱：雖係伊將行動電話置入隨身攜帶之袋子內
      ，但伊不知道行動電話放在伊的袋子內云云（詳本院九十
      八年九月三十日審判筆錄第八頁），不惟前後供述矛盾不
      一，且於警、偵訊中始終供稱用畢後即將行動電話歸還告
      訴人甲○○，竟於原審審理時方供出告訴人乙○○行動電
      話之去向與「己○○」有關，此部分所辯，已難遽採；佐
      以證人己○○證述：「（問：被告是否先接到手機電話然
      後才將手機交給你帶到派出所？）好像沒有電話來，他就
      把手機交給我，後來一直快到新店的時候，電話才響，他
      才把手機拿去接」云云（詳原審卷第九八頁），與被告甲○○所辯：伊快到家時，警察來電稱伊搶劫，伊遂將告訴
      人之行動電話交給己○○云云互核不符，證人己○○所證
      ：伊在羅斯福路三段搭載被告，被告稱要先至青年公園找
      東西，被告稱鑰匙很貴云云（詳原審卷第九九頁），又核
      與被告甲○○於原審自承：在羅斯福路尋獲鑰匙後始搭乘
      己○○所駕駛之計程車返家乙節迥異，顯見證人己○○證
      言是否屬實，已非無疑；況證人己○○與被告甲○○一致
      聲稱彼此素昧平生，僅當日偶因被告甲○○搭乘證人己○○所駕駛之計程車而結識，衡諸證人己○○以計程車司機
      為業，係具有相當智識及社會經驗之成年人，豈有貿然接
      受初次謀面之被告甲○○委託代交來源不明之行動電話與
      警員，而未留下被告甲○○之聯絡方式，甘冒收受贓物刑
      責之可能？甚且自承前往被告甲○○指定之派出所，發見
      並無被告甲○○所稱之徐姓警員時，竟未將該行動電話交
      付警員處理，而逕自置於其所駕駛之計程車內達數月之久
      ，復任令其胞弟隨手丟棄而逸失（詳原審卷第九八頁正、
      反面），又被告甲○○事後竟未向派出所或己○○確認己○○究否依約將告訴人乙○○之行動電話送警處理，凡此
      均與常情有違，是證人己○○之證言，已難遽採，故被告
      甲○○辯稱：委託己○○將行動電話代交派出所云云，要
      不足採。況退步言，被告甲○○縱有交付該行動電話與證
      人己○○之舉，亦僅屬恐嚇取財事後處分贓物之行為，尚
      難據為有利於被告甲○○之認定，被告甲○○執此辯稱其
      並無不法所有之意圖云云，亦不足採。
  ２、至被告甲○○辯稱其行動電話確因遭告訴人撞落地面而損
      壞，故其要求告訴人乙○○出借行動電話供其使用云云，
      而告訴人乙○○固證稱被告甲○○曾當場出示一具無法顯
      示銀幕之行動電話，表示已無法使用等語（詳原審卷第九
      五頁反面至第九六頁），惟告訴人乙○○否認有損壞被告
      甲○○之行動電話之事實，證人戊○○復證稱：伊見被告
      之回數票、紙資料、打火機及其他一些不重要之物灑落一
      地，但沒注意到被告之行動電話有無掉落地面，亦未注意
      被告有無從地上撿拾行動電話等語（詳原審卷第七三頁反
      面），被告甲○○就其所辯行動電話確係遭告訴人乙○○
      撞損云云，又不能提出證據以實其說，則此部分所辯，自
      不可採。
（四）綜上所述，互核以參，被告甲○○所辯尚不足採信，本件
      事證明確，被告犯行洵堪認定，應予依法論科。
二、核被告所為，係犯刑法第三百四十六條第一項之恐嚇取財罪
    。原審公訴檢察官於論告時以被告甲○○係另行起意，拿取
    告訴人乙○○所有之上開行動電話，因認此部分所為涉犯同
    法第三百二十五條第一項之搶奪罪嫌云云（詳原審卷第一０
    ０頁正、反面），惟按刑事法上之所謂搶奪，係指乘人不備
    ，公然掠取他人之財物而言，如係以威嚇方法使被害人交付
    財物，而非乘被害人不備，公然掠取被害人之財物，核其所
    為，顯與搶奪罪之構成要件不符，依法自不應成立搶奪罪；
    又以威嚇方法使人交付財物，以對於被害人施用威嚇程度為
    標準，如其程度非足以壓抑被害人之意思自由，尚有自由斟
    酌之餘地者，即應成立恐嚇取財罪（詳最高法院七十六年度
    台上字第一九八九號判決意旨）。查被告甲○○係藉詞告訴
    人乙○○騎乘機車在人行道上擦撞其手，其行動電話亦遭告
    訴人乙○○撞落地面損壞欠缺手機使用為由，多次以不善之
    口氣向告訴人乙○○強借行動電話使用，致告訴人乙○○亦
    生畏懼，被告甲○○因而強索借得告訴人乙○○所有之行動
    電話一具等事實，迭據告訴人乙○○於警詢及偵查時證述、
    原審審理中結證明確（詳偵查卷第四頁、第四五頁、第八四
    頁及原審卷第九五頁反面），是被告甲○○於恐嚇取財行為
    繼續中，先以言詞恐嚇告訴人乙○○取得一千元後，後以不
    善之口吻藉詞行動電話毀損需使用行動電話為由，強借索得
    告訴人乙○○之行動電話，自屬包含於恐嚇取財之同一意念
    之中，並非被告甲○○乘告訴人乙○○不備而搶奪其行動電
    話甚明，被告甲○○係以威嚇方式而向告訴人乙○○強索行
    動電話，揆諸前揭說，顯與搶奪罪之構成要件不符，依法自
    不應成立搶奪罪，惟檢察官認上開搶奪罪與前揭本院認定有
    罪之恐嚇取財罪部分具有想像競合犯之裁判上一罪關係，爰
    不另為無罪之諭知，附此敘明。再按「刑法第四十七條之累
    犯，係以受有期徒刑之執行完畢，或受無期徒刑或有期徒刑
    一部之執行而赦免後，五年以內再犯有期徒刑以上之罪為成
    立要件；又刑法第七十九條之一第一項規定：『二以上徒刑
    併執行者，第七十七條所定最低應執行之期間，合併計算之
    。』第三項規定：『依第一項合併計算執行期間而假釋者，
    前條第一項規定之期間，亦合併計算之。』；則在二以上徒
    刑併合執行之情形，經許可假釋出獄者，其報請許可假釋所
    須最低應執行之期間，既合併計算，且假釋之殘刑期間，亦
    合併計算之，其期間即無從區分。從而，不論假釋出獄前所
    執行之期間是否已逾其中一罪之刑期，亦不論嗣後其假釋有
    無被撤銷，在假釋期間內，均應認為尚未執行完畢，其於執
    行逾其中一罪之刑期後五年內之假釋期間，再犯有期徒刑以
    上之罪者，均不應論以累犯」（最高法院九十四年度台非字
    第一七三號判決意旨參照）。查被告甲○○前曾因竊盜案件
    ，由臺灣臺東地方法院於九十三年十一月三十日以九十三年
    度易字第一九二號判決判處有期徒刑一年；復因如附表編號
    一至編號八之罪，各由附表所示之各法院各判處如附表所示
    之有期徒刑確定後，再由檢察官聲請本院就附表編號一至六
    所示之罪於九十六年八月九日以九十六年度聲減字第二五五
    九號裁定各減其宣告刑如附表所示，至附表編號七及編號八
    之罪，則由檢察官聲請臺灣臺東地方法院於九十六年九月十
    日以九十六年度聲減字第三七九號裁定各減其刑告刑如附表
    所示，再由檢察官聲請臺灣臺東地方法院於九十七年一月二
    十二日以九十七年度聲字第二九號裁定就附表編號一至編號
    八所示經減刑後之宣告刑，定其應執行有期徒刑二年八月，
    前揭有期徒刑一年、有期徒刑二年八月接續執行，而於九十
    七年一月三日因縮短刑期假釋付保管束而出獄，迄九十七年
    八月三十一日始假釋期滿等情，此有卷附本院被告前案紀錄
    表可按，其假釋出監前所執行之期間雖已逾其中一罪即竊盜
    罪之刑期（有期徒刑一年），然在假釋期間內，即應認為尚
    未執行完畢，其於假釋中之同年七月三十日再犯本案，自不
    應論以累犯，公訴意旨認被告係累犯，尚有誤會，一併敘明
    。
三、原審認被告甲○○罪證明確，予以論罪科刑，固非無見，惟
    查被告甲○○並非乘告訴人乙○○不備，公然掠取告訴人乙○○行動電話，而係以威嚇方法多次向告訴人乙○○強借行
    動電話使用，致告訴人乙○○亦生畏懼，被告甲○○因而強
    索借得告訴人乙○○所有之行動電話，已如前述，判決理由
    中誤載為上開行為縱為被告甲○○不待告訴人乙○○交付即
    出手拿取而非由告訴人乙○○交付行動電話，仍應視為恐嚇
    取財之部分行為，惟此部分為恐嚇取財行為之部分行為而包
    括其中，而誤認有吸收關係乙節，其認定核與事實不符，尚
    有未洽；又被告甲○○恐嚇取財所得財物僅一千元及如事實
    欄所述之行動電話一具，原審竟量處被告甲○○有期徒刑一
    年，量刑即有失重，被告甲○○提起上訴雖否認犯行，及檢
    察官猶以被告甲○○取得行動電話應成立搶奪罪，固均非有
    理由，惟原判決既有前揭可議，自應由本院將原判決撤銷改
    判。爰審酌被告甲○○前即有如事實欄一所示之多項前科，
    素行不良，於出獄後仍不思以正當方法賺取生活所需，顯然
    不知悛悔，正值壯年，不循正途取財，竟復萌貪念，以恫嚇
    之方式使他人交付錢財，危害社會秩序匪淺，惟考量所取得
    之財物尚非至鉅，兼衡被告甲○○犯罪手段、智識程度等一
    切情狀，量處如主文第二項所示之刑，並諭知易科罰金之折
    算標準，以示懲儆。
據上論斷，應依刑事訴訟法第三百六十九條第一項前段、第三百
六十四條、第二百九十九條第一項前段，刑法第三百四十六條第
一項、第四十一條第一項前段，刑法施行法第一條之一第一項、
第二項前段，判決如主文。
本案經檢察官侯千姬到庭執行職務。
中    華    民    國    98    年    10    月    14    日
                  刑事第十八庭審判長法  官  吳鴻章
                                    法  官  周政達
                                    法  官  曾淑華
以上正本證明與原本無異。
本件被告不得上訴。
檢察官如不服本判決，應於收受送達後10日內向本院提出上訴書
狀，其未敘述上訴之理由者並得於提起上訴後10日內向本院補提
理由書（均須按他造當事人之人數附繕本）「切勿逕送上級法院
」。
                                    書記官  王增華
中    華    民    國    98    年    10    月    14    日
附表：
┌───────┬─────────┬─────────┬──────────┐
│編          號│       一         │       二         │       三           │
├───────┼─────────┼─────────┼──────────┤
│罪          名│竊盜              │竊盜              │妨害自由            │
├───────┼─────────┼─────────┼──────────┤
│宣告刑（保安處│有期徒刑八月      │有期徒刑五月      │有期徒刑五月        │
│分／褫奪公權）│                  │                  │                    │
├───────┼─────────┼─────────┼──────────┤
│犯罪日期年月日│九十年四月二十八日│九十年十月二十九日│八十七年九月二日    │
├───────┼─────────┼─────────┼──────────┤
│偵查（自訴）機│臺灣臺北地方法院檢│臺灣臺北地方法院檢│臺灣臺北地方法院檢察│
│關年度及案號  │察署九十一年度偵緝│察署九十一年度偵緝│署八十八年度偵緝字第│
│              │字第四六一號      │字第四六一號      │四八０號等          │
├──┬────┼─────────┼─────────┼──────────┤
│    │法    院│臺灣臺北地方法院  │臺灣臺北地方法院  │臺灣高等法院        │
│最後├────┼─────────┼─────────┼──────────┤
│事實│案    號│九十一年度易字第一│九十一年度易字第一│九十二年度上易字第  │
│審  │        │三０三號          │三０三號          │一八九四號          │
│    ├────┼─────────┼─────────┼──────────┤
│    │判決日期│九十二年五月十三日│九十二年五月十三日│九十二年十二月三十一│
│    │        │                  │                  │日                  │
├──┼────┼─────────┼─────────┼──────────┤
│    │法    院│臺灣臺北地方法院  │臺灣臺北地方法院  │臺灣高等法院        │
│確定├────┼─────────┼─────────┼──────────┤
│判決│案    號│九十一年度易字第一│九十一年度易字第一│九十二年度上易字第  │
│    │        │三０三號          │三０三號          │一八九四號          │
│    ├────┼─────────┼─────────┼──────────┤
│    │判決確定│九十二年十一月二十│九十二年十一月二十│九十二年十二月三十一│
│    │日    期│一日              │一日              │日                  │
├──┴────┼─────────┼─────────┼──────────┤
│所  犯  法  條│刑法第三百二十一條│刑法第三百二十條第│刑法第三百零五條    │
│              │第一項第二款      │一項              │                    │
├───────┼─────────┼─────────┼──────────┤
│減刑後徒刑、拘│四月              │二月又十五日      │二月又十五日        │
│役或罰金金額或│                  │                  │                    │
│褫奪公權期間  │                  │                  │                    │
├───────┼─────────┼─────────┼──────────┤
│備        註  │                  │                  │                    │
└───────┴─────────┴─────────┴──────────┘
┌───────┬─────────┬─────────┬──────────┐
│編          號│       四         │       五         │       六           │
├───────┼─────────┼─────────┼──────────┤
│罪          名│恐嚇取財          │過失傷害          │恐嚇取財            │
├───────┼─────────┼─────────┼──────────┤
│宣告刑（保安處│有期徒刑十月      │有期徒刑四月      │有期徒刑一年        │
│分／褫奪公權）│                  │                  │                    │
├───────┼─────────┼─────────┼──────────┤
│犯罪日期年月日│八十八年七月十五日│九十一年十一月二十│九十二年一月十四日至│
│              │                  │九日              │九十二年五月十八日  │
├───────┼─────────┼─────────┼──────────┤
│偵查（自訴）機│臺灣臺北地方法院檢│臺灣臺北地方法院檢│臺灣板橋地方法院檢察│
│關年度及案號  │察署八十八年度偵緝│察署八十二年度偵緝│署九十二年度偵字第  │
│              │字第四八０號等    │字第九０二號      │二三七七號等        │
├──┬────┼─────────┼─────────┼──────────┤
│    │法    院│臺灣高等法院      │臺灣臺北地方法院  │臺灣高等法院        │
│最後├────┼─────────┼─────────┼──────────┤
│事實│案    號│九十二年度上易字第│九十三年度北交簡字│九十三年度上易字第七│
│審  │        │一八九四號        │第一六０號        │三號                │
│    ├────┼─────────┼─────────┼──────────┤
│    │判決日期│九十二年十二月三十│九十三年二月三日  │九十三年二月十九日  │
│    │        │一日              │                  │                    │
├──┼────┼─────────┼─────────┼──────────┤
│    │法    院│臺灣高等法院      │臺灣臺北地方法院  │臺灣高等法院        │
│確定├────┼─────────┼─────────┼──────────┤
│判決│案    號│九十二年度上易字第│九十三年度北交簡字│九十三年度上易字第七│
│    │        │一八九四號        │第一六０號        │三號                │
│    ├────┼─────────┼─────────┼──────────┤
│    │判決確定│九十二年十二月三十│九十三年四月二十日│九十三年二月十九日  │
│    │日    期│一日              │                  │                    │
├──┴────┼─────────┼─────────┼──────────┤
│所  犯  法  條│刑法第三百四十六條│刑法第二百八十四條│刑法第三百四十六條第│
│              │第三項、第一項    │第一項前段        │三項、第一項        │
├───────┼─────────┼─────────┼──────────┤
│減刑後徒刑、拘│五月              │二月              │六月                │
│役或罰金金額或│                  │                  │                    │
│褫奪公權期間  │                  │                  │                    │
├───────┼─────────┼─────────┼──────────┤
│備        註  │                  │                  │                    │
└───────┴─────────┴─────────┴──────────┘
┌───────┬─────────┬─────────┐
│編          號│       七         │       八         │
├───────┼─────────┼─────────┤
│罪          名│贓物              │偽造文書          │
├───────┼─────────┼─────────┤
│宣告刑（保安處│有期徒刑七月      │有期徒刑一年六月  │
│分／褫奪公權）│                  │                  │
├───────┼─────────┼─────────┤
│犯罪日期年月日│八十八年九月十九日│九十二年九月二十一│
│              │                  │日                │
├───────┼─────────┼─────────┤
│偵查（自訴）機│臺灣臺東地方法院檢│臺灣臺東地方法院檢│
│關年度及案號  │察署九十三年度偵字│察署九十三年度偵字│
│              │第二四一六號      │第二五０五號等    │
├──┬────┼─────────┼─────────┤
│    │法    院│臺灣臺東地方法院  │臺灣臺東地方法院  │
│最後├────┼─────────┼─────────┤
│事實│案    號│九十三年度易字第  │九十四年度訴字第一│
│審  │        │二六０號          │一二號            │
│    ├────┼─────────┼─────────┤
│    │判決日期│九十三年十二月三十│九十四年六月三十日│
│    │        │一日              │                  │
├──┼────┼─────────┼─────────┤
│    │法    院│臺灣臺東地方法院  │臺灣臺東地方法院  │
│確定├────┼─────────┼─────────┤
│判決│案    號│九十三年度易字第  │九十四年度訴字第一│
│    │        │二六０號          │一二號            │
│    ├────┼─────────┼─────────┤
│    │判決確定│九十四年一月二十四│九十四年七月二十五│
│    │日    期│日                │日                │
├──┴────┼─────────┼─────────┤
│所  犯  法  條│刑法第三百四十九條│刑法第二百十六條、│
│              │第二項            │第二百十一條、第三│
│              │                  │百二十條第一項    │
├───────┼─────────┼─────────┤
│減刑後徒刑、拘│三月又十五日      │九月              │
│役或罰金金額或│                  │                  │
│褫奪公權期間  │                  │                  │
├───────┼─────────┼─────────┤
│備        註  │                  │                  │
└───────┴─────────┴─────────┘


司法院資訊處製作；財團法人民間司法改革基金會備份。
